【裁判字號】    90,聲再,104
【裁判日期】    900720
【裁判案由】    偽造文書等
【裁判全文】
臺灣高等法院臺南分院刑事裁定            九十年度聲再字第一四號  Ａ
      聲  請  人
      即受判決人  甲  ○  ○
右列聲請人因毀損案件，對於中華民國九十年四月三日本院九十年度上訴字第三號確
定判決（台灣台南地方法院八十九年度訴字第六四三號、台灣台南地方法院檢察署八
十八年度偵字第一三五三三、一四四八○號；併案案號：同署八十九年度偵字第六一
六三號），聲請再審，本院裁定如左：
      主      文
再審之聲請駁回。
      理      由
一、聲請意旨略以：聲請人即受判決人被訴偽造文書等案件，其中損壞被害人林朱益
    木門部分，經第一審以聲請人係犯刑法第三百五十四條毀損罪，判處有期徒刑三
    月，聲請人不服，依法上訴，然鈞院未詳查事證，即駁回聲請人毀損部分之上訴
    ，且諭知不得上訴，因而確定。該確定部分略以：「甲○○為求順利脫逃，另起
    毀損犯意，就地拾取菜刀，將廚房與客廳間木門損壞，足生損害於林朱益，因而
    順利逃走」云云，因而駁回聲請人上訴，維持第一審判決。惟本件確定判決就毀
    損部分，有左列重要證據漏未審酌，足生影響於判決之違法：
  (一)聲請人與告訴人林朱益已於八十九年六月卅日達成和解，和解書中載明「破壞木
    門，寬諒不究」等語，聲請人復於八十九年七月六日，將和解書寄達於第一審法
    院（第一審法院於八十九年七月廿七日辯論終結），依刑事訴訟法第二百三十八
    條第一項規定，應已生撤回告訴效力，且按最高法院廿四年七月民刑事庭會議決
    議：「已提出之證據而被捨棄不採用，原判決並未敘明其理由者，應認漏未審酌
    」，則原確定判決捨棄前開和解書未予採用，並未敘明理由，且該和解書復無任
    意偽造或變造，則原確定判決漏未審酌此項足以動搖原判決之重要證據，本件應
    有再審之理由。
  (二)縱認上開和解書尚不足認告訴人已合法撤回告訴，然聲請人毀損林朱益木門部分
    ，並未經合法起訴，此由台灣台南地方法院檢察署檢察官起訴書，以及併案移送
    審理卷宗觀之，均未將損壞告訴人林朱益木門事實之部分起訴。按未受請求事項
    而予以判決者，自屬當然違背法令。本件第一審法院未予詳查，竟予論罪科刑，
    聲請人上訴後，原確定判決對該毀損部分，未經起訴之事實，仍漏未調查。且該
    損壞部分，係另行起意，並非起訴效力所及，均非法院所得審理對象。是原確定
    判決，就毀損部分顯有重要證據漏未審酌之違誤，爰請求准予開始再審之裁定云
    云。
二、按為受判決人之利益聲請再審，以足影響於判決之重要證據漏未審酌，認有重大
    錯誤為要件者，應係指原確定判決所認定之構成犯罪事實，與罪名輕重，以及免
    訴或必予免刑、減刑等有關之事實，有重大錯誤，如一經再審，即應受無罪、免
    訴、免刑、減刑或輕於原判決所認罪名之判決而言（最高法院卅九年度台特抗字
    第八號裁定參照）。故已提出之證據被捨棄不採用，原判決並未敘明其理由者，
    該項證據雖可認係漏未審酌，然所謂「足生影響於判決之重要證據漏未審酌」，
    須該證據一經審酌，足以動搖原確定判決所認定之構成犯罪事實，始足當之。又
    按撤回告訴為一種訴訟上行為，核與和解為私法上之契約行為有別，故告訴乃論
    之罪，經告訴權人提出合法告訴，由檢察官將案件起訴繫屬於第一審法院後，縱
    當事人私行和解，告訴人向被告表示願撤回其告訴，但如未經告訴人依刑事訴訟
    法第二百三十八條第一項規定，在第一審辯論終結前，向該第一審法院以書狀或
    言詞表示撤回告訴之意思，仍不生撤回告訴之效力（最高法院著有七十四年度台
    上字第三一一九號、八十八年度台非字第一○三號判決參照）。
三、查本件聲請人所為毀損木門等犯行，業經台灣台南地方法院檢察署檢察官以八十
    八年度偵字第一三五三三、一四四八○號起訴書，向台灣台南地方法院提起公訴
    ，此觀諸起訴書「證據並所犯法條」欄二之第二行，載明被告係犯刑法第三百五
    十四條犯行，另於第六行表明：上開毀損物品罪應與連續竊盜、偽造私文書、詐
    欺等犯行，分論併罰等情（詳本院卷第廿四頁），堪認本件聲請人毀損木門部分
    ，已在檢察官起訴範圍。聲請人認其毀損犯行，未經合法起訴，原確定判決竟予
    以判決，係違背法令云云，顯有誤會。
四、次查聲請人所提和解書，固可證明聲請人對告訴人林朱益所為破壞木門犯行，已
    於八十九年六月卅日，與林朱益達成和解，然僅憑此私人間和解契約，尚不足以
    發生訴訟法上撤回告訴之效力，仍須由告訴人向第一審法院為撤回告訴之意思表
    示，始生撤回告訴之效力，已如前述。惟本件依聲請人所述，其僅係將與告訴人
    和解之和解書寄送第一審法院，並未由告訴人另具狀向第一審法院請求撤回告訴
    。依此，聲請人毀損部分犯行，顯仍不生合法撤回告訴效力。準此以解，本件聲
    請人所提上開和解書，顯無法證明告訴人業已合法撤回其告訴。是原確定判決對
    聲請人已提出和解書，雖未敘明捨棄不採之理由，而有漏未審酌情事。惟因該證
    據縱經本院加以審酌，仍不足以動搖原確定判決所認定之構成犯罪事實，顯見該
    和解書，並非「足生影響於判決之重要證據」，自與刑事訴訟法第四百廿一條所
    規定之再審事由不符。本件再審聲請，為無理由，應予駁回。
五、據上論斷，應依刑事訴訟法第四百三十四條第一項，裁定如主文。
中    華    民    國      九十      年      七      月      二十        日
                                  臺灣高等法院臺南分院刑事第五庭
                                      審判長法官  茆    臺    雲
                                            法官  李    文    福
                                            法官  董    武    全
右正本證明與原本無異。
不得抗告。
                                      法院書記官  黃    全    忠
中    華    民    國      九十      年      七      月      二十五      日
附錄：本判決論罪科刑法條
刑事訴訟法第四百零五條
 (抗告之限制 (二) )
不得上訴於第三審法院之案件，其第二審法院所為裁定，不得抗告。


司法院資訊處製作；財團法人民間司法改革基金會備份。
